臺灣新北地方法院民事判決
110年度訴字第1951號
原      告  永尚億不動產經紀有限公司

法定代理人  張文良  
被      告  呂金發  
訴訟代理人  呂羿葦  
複代 理 人  蔡文燦律師
上列當事人間請求給付服務報酬事件，經本院於民國111年7月5
日言詞辯論終結，判決如下：
    主      文
原告之訴及其假執行之聲請均駁回。
訴訟費用由原告負擔。　　　　
    事實及理由
一、原告主張：
(ㄧ)被告將其名下所有坐落於新北市○○區○○段000地號土地，及其
    上同段12977建號建物即門牌號碼新北市○○區○○路000巷00弄
    0號1樓房屋（下稱系爭不動產）委託伊以總價新臺幣（下同
    ）1,850萬元進行銷售，委託銷售期間為自110年3月3日起至
    110年12月31日止，兩造並於民國110年3月3日簽署委託銷售
    契約書（下稱系爭契約書），被告並於同日出具授權書，授
    權由訴外人李心瑜全權代理系爭不動產之買賣、產權移轉等
    事宜。兩造復於110年3月20日簽署契約內容變更合意書（下
    稱系爭變更合意書），將總價變更為1,615萬元，銷售期間
    為自110年3月20日起至110年12月31日止，惟因被告要求實
    際拿取之金額為1,550萬元，兩造始於系爭變更合意書第4條
    特約條款約定仲介可自行折佣成交。嗣伊於110年4月8日將
    系爭不動產以總價1,601萬元出售與訴外人尹秀媛（差額部
    分由伊折佣成交），並收受尹秀媛之斡旋訂金5萬元，詎被
    告竟反悔不賣，伊乃於110年4月9日寄發蘆洲中原路郵局第5
    8號存證信函通知被告應於5日內與買方簽訂不動產買賣契約
    書，被告均置之不理，伊自得依系爭契約書第8條第5項、第
    12條等約定，請求被告給付伊委託價款1,615萬元之4％之服
    務報酬即64萬6,000元。
(二)被告雖稱其與尹秀媛未成立任何買賣關係云云，惟被告與尹
    秀媛實際上條件依買賣價金1,601萬元達成一致，差額部分
    ，仲介本可自行折佣成交，不影響被告之權益，況系爭契約
    書亦有授權伊收受定金之權利，只要達成條件，即可直接向
    買方收受定金，僅係於服務費部分可以折佣成交，而被告實
    際上所拿到之金額亦係原先所要求之1,550萬元，堪認被告
    與尹秀媛間就系爭不動產買賣關係已成立。　
(三)爰依系爭契約書第8條第5項、第12條等約定為請求。並聲明
    ：⒈被告應給付原告64萬6,000元，及自支付命令送達翌日起
    至清償日止，按年息5％計算之利息。⒉原告願供擔保，請准
    宣告假執行。　
二、被告則以：
(ㄧ)伊授權李心瑜就系爭不動產出售之買賣價金為1,850元，詎原
    告卻於110年3月3日、110年3月20日央求李心瑜將買賣價金
    降至1,667萬元、1,615萬元，伊對此降價甚為不滿且損及預
    算金額甚鉅，對於原告之要求無法接受，而因李心瑜於110
    年3月29日需住院進行手術治療，伊擔憂李心瑜身心無法負
    荷繁雜系爭不動產之買賣事宜，且需以系爭不動產作為李心
    瑜術後調養之處所，故未將授權書原本寄交予李心瑜，藉此
    中斷對於李心瑜之授權，當時亦有通知原告拒絕出售之意思
    ，主觀上伊已拒絕出售系爭不動產之意思表示甚明，況當時
    原告尚未找到買主，係原告單方面糾纏李心瑜，擬繼續代為
    出售系爭不動產。
(二)再者，伊從未看過或知悉尹秀媛所出具之不動產買賣斡旋契
    約書及斡旋金5萬元等情事，況上開斡旋書所載系爭不動產
    之承購總價款為1,601萬元，與前揭降價金額相較減少14萬
    元，足見原告逕自屢次調降買賣價金皆不利伊之預算金額及
    期待，況斡旋書簽約日期為110年4月8日，原告收受斡旋金5
    萬元等情，惟原告竟稱斡旋金已於110年3月28日收取，且於
    110年4月8日尹秀媛再次表明願意加價購買等語，顯見系爭
    不動產買賣價金尚未確定，買賣交易既尚未成就，且李心瑜
    於110年4月8日至原告處之主要目的，係為再度告知原告，
    確認伊早於110年3月下旬即已明確告知系爭不動產不賣之訊
    息，並終止兩造間之系爭契約書，且當場將系爭契約書撕毀
    。甚且，尹秀媛於110年4月8日簽立不動產買賣斡旋契約書
    ，給付斡旋金5萬元，僅係買方透過房屋仲介業者購買房屋
    ，買方看上房屋，但出價和賣方開價有差距時，房屋仲介業
    者要求買方先付5萬元作為與賣方斡旋差價之用而已，並無
    買賣雙方價金與條件一致之情事，原告自不得依系爭契約書
    第8條第5項、第12條等約定，請求伊給付委託價款4％之服務
    報酬等語資為抗辯。答辯聲明：⒈原告之訴及假執行之聲請
    均駁回。⒉如受不利之判決，願供擔保請准宣告免為假執行
    。
三、得心證之理由：
(ㄧ)查系爭契約書第8條第5項約定：「買賣雙方與價金條件一致
    時，甲方(即被告)應於5日內至乙方(即原告)指定處所與買
    方簽訂不動產買賣契約書。但簽約之期日或處所另有約定者
    ，從其約定。甲方無正當理由推諉拖延，經催告後仍不履行
    者，視為違約。因可歸責於甲方之事由致無法簽訂不動產買
    賣契約者，甲方應加倍返還定金予買方及對買方負損害賠償
    責任，並給付乙方本契約第5條第1項之服務報酬及賠償乙方
    之損害」。另系爭契約書第12條約定:「買賣契約經買賣雙
    方價金與條件一致而成立後，甲方反悔不賣或因可歸責於甲
    方之事由致無法簽訂買賣契約或無法繼續履行契約者，視為
    乙方已完成仲介之義務，甲方仍應給付第5條約定之服務報
    酬，並應全額一次付予乙方。」是依兩造前開約定，被告負
    有依系爭契約書第5條約定給付原告服務報酬之義務，乃以
    有系爭不動產買賣成交，或是於買賣雙方就系爭不動產之價
    金與買賣條件達成一致後，因被告反悔不賣或因可歸責於被
    告事由致無法簽訂買賣契約、繼續履行契約等情形發生為其
    前提。
(二)經查，證人即系爭不動產買受人尹秀媛到院證稱:伊有跟原
    告接洽要購買系爭不動產，約在110年3月左右伊和伊先生去
    看系爭房子，看完之後伊就簽了斡旋書、下了斡旋金，後來
    原告跟伊說屋主太太身體不好要住院，所以要等一段時間，
    過程中談到的價格是1600萬元。後來原告聯絡伊說談的差不
    多了，4月8日要簽約，當天伊和伊先生都有到場，小姐請伊
    稍等賣方出現，後來原告又跟伊說賣方來過了但不願意賣，
    請伊再加一點價格，伊就加了1萬元，後來賣方還是不願意
    賣，伊就簽了第2份斡旋契約書後就離開了等語(見本院卷二
    第138-143頁)，佐以原告提出之尹秀媛於110年4月8日晚間2
    1時所簽署之不動產買賣斡旋契約書承購總價款記載1601萬
    元(見本院卷二第29頁)，足徵尹秀媛原欲以1600萬元買受系
    爭不動產，嗣於110年4月8日晚間被告不願出售，原告請求
    尹秀媛提高買賣價金，尹秀媛始提高至1601萬元，被告仍不
    願出售，尹秀媛始簽署承購總價為1601萬元之不動產買賣斡
    旋契約書，則被告是否已與尹秀媛就買賣價金為1601萬元達
    成意思表示一致，並非無疑。
(三)再者，證人即被告之配偶李心瑜證稱:伊於109年12月時有與
    原告公司楊舒涵小姐(下稱楊小姐)接洽出售系爭不動產，幾
    天後伊打電話跟楊小姐說伊不賣，後來楊小姐有來把合約拿
    回去。110年農曆年時，大約2月20日時，楊小姐說要帶2個
    客人來看系爭不動產，伊有表示沒有要賣，楊小姐說要讓客
    戶看她有這樣的物件，要借伊的房子看，後來伊有答應，就
    約3月3日。3月3日當天伊和兒子在家，楊小姐是單獨前來表
    示是要跟伊談簽約的事，聊一聊之後，伊有表示系爭不動產
    不是伊的，簽了也沒有用，楊小姐說沒關係先簽，所以伊就
    在銷售契約書上簽名了。後來楊小姐就陸續帶人來看房，期
    間我有陸續向楊小姐表示伊先生說沒有要賣，楊小姐跟伊說
    不要受人影響，之後伊在3月底住院開刀，要住院當天楊小
    姐有說要再帶一組客人看房。伊住院回來後，110年4月7日
    楊小姐有用LINE打電話給伊，叫伊明天帶伊和伊先生的身分
    證、印章、委託書正本，伊有問楊小姐為何要這些，楊小姐
    跟伊說帶來就對了。當天楊小姐第一通電話跟伊說有一組客
    人正在談價錢，印象中價格約1350萬，伊回說價錢還差那麼
    多，後來楊小姐第二通電話就叫伊帶伊和伊先生的資料過去
    ，110年4月8日當天伊和兒子到原告公司，原告法定代理人
    張先生和楊小姐都在場，伊表示是要來解除委託，還有說就
    算要賣也要等伊先生回來，並在他們面前撕毀合約。當天伊
    有詢問客戶在哪裡，原告表示客戶還沒來，後來伊就先離開
    了等語(見本院卷二第130-137頁)，參以李心瑜110年3月20
    日所簽署系爭變更合意書，記載委託銷售總價變更前為1850
    萬元，變更後為1615萬元(見本院卷ㄧ第41頁)，足徵原告於1
    10年4月7日僅通知李心瑜攜帶李心瑜及其配偶之證件、印章
    等資料，且所告知李心瑜系爭不動產買受人出價1350萬元，
    顯與被告所委託銷售之1615萬元尚有差距，復佐以前揭證人
    尹秀媛所證述110年4月8日於原告公司經原告請求提高買賣
    價金，始提高至1601萬元之經過，實無從推認尹秀媛與被告
    就系爭不動產之買賣價金為1601萬元達成一致。
(四)原告雖主張依系爭變更合意書特約條款之約定，總價內含4%
    服務費、增值稅、房地合一稅、履保費、塗銷費等，惟仲介
    可自行折佣成交(見本院卷ㄧ第41頁)，故認系爭不動產兩造
    以總價1,601萬元價金達成一致，差額部分由伊折佣成交云
    云。然按買賣契約當事人就標的物及其價金互相同意，買賣
    契約即為成立，民法第345條第2項固有明文。然該條所謂標
    的物及價金，非僅謂當事人就買賣契約標的物及價金之特定
    而言，尚應包括當事人對標的物交付、所有權移轉登記時期
    、價金之給付方式等在內，是當事人於買賣契約協商斡旋之
    過程中，雖就買賣標的物及價金為約定，惟就其餘具體內容
    ，例如付款方法、所有權移轉登記時期、標的物交付等事項
    ，尚待雙方協商定之，自難認買賣雙方就買賣契約之必要之
    點已有互相同意。是不動產之買賣，除標的物及其價金，當
    事人須互相同意外，尚涉及付款方法、稅負、點交、費用及
    違約等重要事項（最高法院93年度台上字第441號判決、最
    高法院79年台上字第1357號判決意旨參照）。證人尹秀媛證
    稱:110年4月8日當天有帶身分證及原告要伊帶的東西到原告
    公司，沒有帶現金或支票，當時還沒有簽約，沒有討論後續
    付款的問題，也不記得原告有無討論到增值稅及房地合一稅
    ，伊只想用1600萬元買房子，伊不知道系爭不動產有無抵押
    貸款等語(見本院卷二第138-143頁)，堪認系爭不動產之買
    賣雙方，非但就買賣價金為1601萬元尚未達於一致，遑論就
    付款方法、所有權移轉登記時期、標的物交付等事項均未討
    論，揆之前開說明，自難認尹秀媛與被告間就系爭不動產之
    買賣價金及買賣條件已達一致，被告不負有與尹秀媛簽定買
    賣契約之義務，被告亦不因此負有依系爭契約書之約定給付
    原告服務報酬之義務，是原告據以依系爭契約書第8條第5項
    及第12條第1項第2款約定，請求被告給付買賣價金4%之仲介
    服務費，自屬無據。
四、綜上所述，原告依系爭契約書第8條第5項及第12條第1項第2
    款約定，請求被告給付64萬6,000元，及自支付命令送達翌
    日起至清償日止，按年息5%計算之利息，為無理由，應予駁
    回。原告之訴既經駁回，其假執行之聲請亦施所依據，併予
    駁回。
五、本件事證已臻明確，兩造其餘之攻擊或防禦方法及所用之證
    據，經本院斟酌後，認為均不足以影響本判決之結果，爰不
    逐一論列，附此敘明。
六、訴訟費用負擔之依據:民事訴訟法第78條。
中　　華　　民　　國　　111 　年　　8 　　月　　5 　　日
                  民事第三庭  法  官  黃繼瑜
以上正本係照原本作成。
如對本判決上訴，須於判決送達後20日內向本院提出上訴狀。如
委任律師提起上訴者，應一併繳納上訴審裁判費。
中　　華　　民　　國　　111 　年　　8 　　月　　8 　　日
                              書記官  李依芳